【裁判字號】    97,訴,242
【裁判日期】    970429
【裁判案由】    違反毒品危害防制條例
【裁判全文】
臺灣雲林地方法院刑事判決               97年度訴字第242號
公  訴  人  臺灣雲林地方法院檢察署檢察官
被      告  甲○○
                    （現另案在臺灣雲林第二監獄執行中）
上列被告因違反毒品危害防制條例案件，經檢察官提起公訴（96
年度毒偵字第1914號、97 年度毒偵字第217號），被告在準備程
序中就被訴事實為有罪之陳述，本院合議庭裁定由法官一人進行
簡式審判程序，判決如下：
    主      文
甲○○施用第一級毒品，累犯，處有期徒刑拾壹月。扣案之第一
級毒品海洛因（驗餘淨重肆點公克）沒收銷燬之；扣案之注
射針筒拾伍支、最小規格之夾鍊袋柒拾只、量杯拾個、電子磅
秤壹臺、分裝吸管壹支及包裝前揭海洛因所用之外包裝袋壹只均
沒收之。
    事實及理由
一、犯罪事實：
    甲○○前因施用毒品案件，經臺灣臺南地方法院（下稱臺南
    地院）裁送令入戒治處所施以強制戒治，於民國92年1 月30
    日停止強制戒治付保護管束，並於92年3 月31日保護管束期
    滿視為強制戒治執行完畢，由臺灣臺南地方法院檢察署（下
    稱臺南地檢署）檢察官於92年4 月8 日，以92年度戒毒偵字
    第79號為不起訴處分確定。又因違反肅清煙毒條例案件，經
    臺南地院判處有期徒刑3 年6 月，上訴後經臺灣高等法院臺
    南分院駁回上訴確定，並於90年3 月28日縮短刑期假釋出獄
    ，嗣因假釋期間另犯竊盜案件，經臺南地院判處有期徒刑8
    月確定，故撤銷上開假釋，接續執行上開案件，甫於94年11
    月22日縮刑期滿執行完畢。詎其仍不知悔改，於上開強制戒
    治執行完畢後5 年內，復基於施用第一級毒品海洛因之犯意
    ，於96年12月12日18時許，在臺南縣永康市○○○路之霧宿
    汽車旅館215 號房間內，以將海洛因摻水置於針筒內注射血
    管之方式，施用海洛因1 次。嗣經警分別於96年12月12日21
    時30分許、23時許，各在雲林縣斗南火車站前廣場、虎尾鎮
    興南里興南140 號B10 室等處，執行搜索，並扣得其所有之
    海洛因3 小包（驗餘淨重4.33公克）、注射針筒35支、夾鍊
    袋70個、量杯10個、電子磅秤1 臺及分裝吸管1 支等物。再
    經警方及臺灣雲林第二監獄人員分別於96年12月13日、14日
    ，採其尿液送驗之結果，均呈嗎啡陽性反應，始知上情。
二、認定犯罪事實所憑之證據及理由：
  (一)本案被告甲○○所犯之罪係死刑、無期徒刑、最輕本刑為3
    年以上有期徒刑以外之罪，其於準備程序就前揭被訴事實為
    有罪之陳述，經受命法官告知簡式審判程序之旨，並聽取其
    與公訴人之意見後，本院合議庭裁定由受命法官獨任進行簡
    式審判程序，是本案之證據調查，依刑事訴訟法第273 條之
    2 規定，不受同法第159 條第1 項、第161 條之2 、第161
    條之3 、第163 條之1 及第164 條至第170 條規定之限制，
    合先敘明。
  (二)上開犯罪事實，業據被告在警詢及本院審理中均坦承不諱，
    且經警方及獄方將其尿液採集送驗之結果，確呈現「嗎啡陽
    性」反應，有詮昕科技股份有限公司96年12月24日、同年12
    月26日編號6C170092號、6C190020號濫用藥物尿液檢驗報告
    共2 紙及檢體採收紀錄表等在卷可稽，且將扣案之海洛因送
    往法務部調查局鑑定之結果，證實含有第一級毒品海洛因成
    分（驗餘淨重4.33公克，空包裝袋重1.28公克），有該局97
    年1 月18日所出具之調科壹字第09723004950 號鑑定書影本
    1 份在卷可憑，復有扣案上開物品可資佐證，足認被告之自
    白與事實相符，可以採信，本件事證明確，被告前述犯行洵
    堪認定。
  (三)被告前因施用毒品案件，經臺南地院裁送令入戒治處所施以
    強制戒治，於92年1 月30日停止強制戒治付保護管束，並於
    92年3 月31日保護管束期滿視為強制戒治執行完畢，復經臺
    南地檢署檢察官於92年4 月8 日，以92年度戒毒偵字第79號
    為不起訴處分確定等情，有臺灣高等法院被告前案紀錄表及
    該不起訴處分書附卷可查，是被告是被告核屬強制戒治執行
    完畢釋放後5 年內，再為本件施用海洛因之犯行，即應依法
    論科。
三、論罪科刑之理由：
  (一)核被告所為，係犯毒品危害防制條例第10 條第1項之施用第
    一級毒品罪，被告持有第一級毒品之行為，則為前述施用之
    行為所吸收，不另論罪。
  (二)被告有前述犯罪事實欄所記載之前科紀錄，有臺灣高等法院
    被告前案紀錄表在卷可稽，其於受有期徒刑之執行完畢後 5
    年以內故意再犯本件有期徒刑以上之罪，為累犯，應依刑法
    第47條第1 項之規定，加重其刑。
  (三)被告在偵訊中供出其所施用之海洛因係向案外人潘振吉所購
    得，潘振吉在檢察官面前業已坦承確有販賣海洛因與被告乙
    事，有彼等供述筆錄在卷可稽，但依卷內證據無法判斷檢警
    查獲潘振吉販賣海洛因是否確係出於被告之供述，抑或本於
    其他證據而破獲，又潘振吉販賣海洛因部分尚在檢察官偵查
    中，未據起訴或判決確定，本院認現不應依毒品危害防治條
    例第17條之規定，減輕被告之刑，應屬有據，併此陳明。
  (四)本院審酌被告前因施用毒品案件，經送強制戒治執行完畢，
    竟未徹底袪除施用毒品之惡習，再次施用海洛因，繼續沈淪
    毒海中，可知其意志力甚為薄弱，誠屬不該，惟念及其施用
    海洛因之犯行，在本質上乃屬戕害自己身心健康之行為，尚
    未有嚴重破壞社會秩序或侵害他人權益之情形，且能坦承犯
    罪，犯後態度尚可，暨被告前因施用毒品案件所受宣告刑之
    刑度等一切情狀，量處如主文所示之刑。
  (五)扣案之海洛因（驗餘淨重共4.33公克），係查獲之第一級毒
    品，不問屬於犯人與否，應依毒品危害防制條例第18條第1
    項前段之規定沒收銷燬之。至包裹上開毒品海洛因之外包裝
    袋1 只，並非不可與毒品分離，此觀法務部調查局將海洛因
    與外包裝袋分別秤重可明，係用於包裹海洛因，具有避免海
    洛裸露受潮及方便攜帶之功能，與已拆封之注射針筒34支、
    量杯10個、電子磅秤1 臺及分裝吸管1 支相同，均係被告所
    有用以施用海洛因之工具，業據被告供認在卷，應依刑法第
    38條第1 項第2 款之規定沒收之。又扣案未拆封之注射針筒
    1 支及最小規格之夾鍊袋70只，被告雖也陳稱係其施用海洛
    因之工具，但上開物品俱為新品，業經本院當庭勘驗屬實，
    堪信係被告預備用以施用海洛因之物，均應依刑法第38條第
    1 項第2 款之規定沒收之。至扣案其他規格之夾鍊袋共130
    只（1 號規格有80只，2 號規格有50只），係被告託不詳友
    人購買的時候買錯之商品，與其施用海洛因行為無關，特經
    被告供明無疑，即不另為沒收之諭知。
  (六)被告雖另陳稱有被查獲持有第二級毒品甲基安非他命之事實
    ，卷證內復另有疑似甲基安非他命之包裝物2 小包（毛重1.
    93公克）扣案可參，但起訴書並未記載被告有何施用或持有
    甲基安非他命之事實，公訴人在蒞庭時也明確表示被告持有
    甲基安非他命之部分由檢察官另行偵辦中，不在本件起訴範
    圍，卷內亦乏證據顯示前揭查獲疑似甲基安非他命之物品，
    確實含有甲基安非他命之成分，且被告前揭尿液檢驗報告又
    呈現甲基安非他命陰性反應，則在檢察官未起訴被告該甲基
    安非他命部分，本院復難以認定被告有施用甲基安非他命之
    行為，甚至與前揭認定有罪部分具有想像競合犯之裁判上一
    罪關係，更無從判斷該物品確實核屬第二級毒品之情形下，
    無法逕依毒品危害防制條例第18條第1 項前段予以沒收銷燬
    ，故應將上述疑似甲基安非他命之物，退由檢察官另為適法
    之處理，附此敘明。
四、應適用之法律：
    依刑事訴訟法第273條之1第1項、第299條第1 項前段，毒品
    危害防制條例第10條第1 項、第18條第1 項前段，刑法第11
    條、第47條第1 項、第38條第1 項第2 款，判決如主文。
本案經檢察官乙○○到庭執行職務。
中    華    民    國    97    年    4     月    29    日
                  刑事第五庭    法  官  王  紹  銘
以上正本證明與原本無異。
如不服本判決，應於收受本判決後10日內向本院提出上訴書狀，
並應敘述具體理由。如未敘述上訴理由者，應於上訴期間屆滿後
20日內向本院補提理由書狀（均須按他造當事人之人數附繕本）
「切勿逕送上級法院」。
                                書記官  洪  秀  虹
中    華    民    國    97    年    4     月    29    日
附錄論罪科刑法條：
毒品危害防制條例第10條第1項（施用第一級毒品罪）：
施用第一級毒品者，處6 月以上5 年以下有期徒刑。


司法院資訊處製作；財團法人民間司法改革基金會備份。
